【裁判字號】    89,上易,1111
【裁判日期】    890516
【裁判案由】    竊盜
【裁判全文】
臺灣高等法院刑事判決                      八十九年度上易字第一一一一號
    上  訴  人  丙○○
    即  被  告
    選任辯護人  侯傑中
右上訴人因竊盜案件，不服臺灣基隆地方法院八十八年度易字第四三五號，中華民國
八十八年十一月十一日第一審判決（起訴案號：臺灣基隆地方法院檢察署八十八年度
偵字第八０九號、第四０五一號），提起上訴，本院判決如左：
    主      文
原判決撤銷。
丙○○竊盜，累犯，處有期徒刑捌月。
    事      實
一、丙○○前於民國八十六年間犯違反麻醉藥品管理條例、竊盜案件，經臺灣基隆地
    方法院分別判處有期徒刑七月、一年二月，嗣經本院於八十六年十二月三十一日
    就竊盜部分撤銷並改判有期徒刑八月，與違反麻醉藥品管理條例駁回上訴部分定
    應執行刑為有期徒刑一年二月確定，經縮刑後於八十七年十一月十六日執行完畢
    ，仍不知悔改，竟於八十八年六月十五日凌晨三時五十分許，駕駛其於同年月中
    旬，向友人借得車號ＱＴＴ─八六三號機車，途經基隆市○○街八五號前時，意
    圖為自己不法之所有，趁停放該處車號ＫＨ─二九五號拖車車頭車主甲○○不在
    場之際，徒手開啟車門門鎖，侵入車內，竊取高速公路回數票一本得手，適為甲○○當場發現，丙○○旋即奪門而逃，攔搭不詳姓名者所駕駛之計程車離去，嗣
    經警依丙○○遺留現場之ＱＴＴ─八六三號機車及其所有門號00000000
    00號行動電話展開調查，始查獲上情。
二、案經基隆市警察局暨基隆市警察局第三分局報告臺灣基隆地方法院檢察署檢察官
    偵查起訴。
    理      由
一、訊據被告丙○○固坦承於八十八年六月十五日凌晨三時五十分許，駕駛機車行經
    右揭處所，並將機車連同其使用之行動電話遺留該處所之事實，然矢口否認有何
    竊盜犯行，辯稱：渠駕駛機車行經基隆市○○街時，適巧機車壞掉，始將機車停
    留在現場，慌忙中攔計程車離去，未及拿取行動電話，伊確實未曾偷回數票及著
    手竊取拖車車頭云云。然查：
    (一)被害人甲○○於八十八年六月十五日凌晨三時五十分許，準備駕駛ＫＨ─二九
      五號拖車外出上班時，見一名男子由車內衝出逃逸，經檢視後，發覺被竊高速
      公路回數票一本，且該車之車門已損壞，引擎開關尚未被破壞，現場並留有Ｑ
      ＴＴ─八六三號機車，鑰匙仍插在機車上，業據被害人甲○○於警訊中指述明
      確，而被害人既係以駕駛該拖車營業，苟無上開遭竊之事實，衡諸事理，其尚
      無任意向警察機關指稱遭竊，反因偵審程序造成延誤其依計劃執行工作之可能
      ，足徵被害人所為遭竊之指述，自屬可信。
    (二)右揭機車確為被告停放於右揭處所，業為被告自警訊以迄偵審時所坦承，雖被
      告對於當天為何駕駛機車行經該處之原因，於本院調查時辯稱「欲至四腳亭找
      朋友，是自八堵交流道至過港路的路上，我是欲找朋友借款，因小孩隔天須繳
      學費，約幾百元的費用。」，然其於警訊中則供稱：「我要向陳清平借錢。」
      、「（你如何與他聯絡，於何時向他聯絡要向他借錢）打電話（不通）大約十
      四日中午以電話向他借錢（不通）。」、「（你說當天要去找陳清平借錢，經
      過基市○○街，你知否陳清平家住址為何）住址不知道，知道在四腳亭附近。
      」，惟查，被告苟確為籌措小孩學費欲向陳清平借款，並無於未聯絡妥當，且
      不知陳清平住址之情形下，逕自於深夜駕駛機車前往之可能，足證被告所為前
      開辯解，核與事理相悖；再查，被告於離開右揭處所時，並未將機車鑰匙及其
      所使用之置於機車置物箱內行動電話同時取走，業為被告所自承，而右揭機車
      既係被告向其友人所借得，且依一般經驗，行動電話則係供聯絡之便而隨身攜
      帶之物品，被告於深夜之際離開右揭停車處所，竟未將鑰匙取下以防止朋友之
      機車被竊，亦未將行動電話取走以方便其聯絡，亦與通常人之行事經驗不符，
      其所為上開辯解，自不足援為有利於被告認定之依據。
    (三)被告將他人所有之機車置於右揭處所並離開後，苟確係因故障而離開，則其自
      應於翌日即早返回該處所，以便取回機車交還他人，然其於離開右揭處所後，
      竟先後委由一名女子及陳清平向警察機關領取右揭機車，業據證人即警員郭茂
      榮於原審中到庭證稱：之前有一個女孩來領機車，說機車是她騎的，但她不敢
      制作筆錄，伊告訴她機車是男的騎的，她才說是被告委託她來領車，第二次又
      有陳清平來領車，有作記錄，但疑點很多，他也說是丙○○委託他來領，到了
      三組，陳清平才說是丙○○叫他這麼說的等語，被告於原審時亦承認確有委由
      他人向警察機關領取機車之行為，益足見被告心虛而不敢前往領取。
    (四)右揭機車係被告留於現場，被害人於發覺車內竊賊後，該名男子自車內衝出並
      攔計程車逃逸，且將機車留於現場，業據被害人甲○○於警訊中指述明確。雖
      被害人於警訊中指稱所見男子約一百六十公分，與被告於偵查中所稱其身高為
      一百七十四公分並不相同，然被害人於凌晨三時五十分左右發覺竊賊由車內逃
      出，依當時事出突然且時值夜間之情形，本難期待被害人就所見逃逸者身高為
      明確之辨認，尚難僅因身高不相同，遽為有利被告之認定；而右揭機車原即為
      被告使用狀態中，且被告所為將鑰匙、行動電話連同機車留置現場之辯解既有
      諸多不合於事理之處，且其所為搭乘計程車離去之供述適與被害人甲○○所目
      擊竊賊離開現場之方法相同，雖被告並非於竊盜現場被逮獲，然綜上情況證據
      ，足認被告確為被害人甲○○所見由右揭拖車內逃逸之人無誤。
    綜右事證，被告所為否認辯解，核屬卸責之詞，並不足採信，被告右揭犯罪行為
    ，已經證明。
二、核被告右揭行為，係犯刑法第三百二十條第一項竊盜罪。被告前於八十六年間犯
    違反麻醉藥品管理條例、竊盜案件，經臺灣基隆地方法院分別判處有期徒刑七月
    、一年二月，嗣經本院於八十六年十二月三十一日就竊盜部分撤銷並改判有期徒
    刑八月，與違反麻醉藥品管理條例駁回上訴部分定應執行刑為有期徒刑一年二月
    確定，經縮刑後於八十七年十一月十六日執行完畢，
    有臺灣高等法院檢察署刑案紀錄簡復表在卷可稽，其於有期徒刑執行完畢五年內
    再犯本件有期徒刑之罪，應論以累犯並依法加重其刑。
三、公訴意旨雖以：被告於右揭時地同時接續破壞引擎開關，欲竊取拖車，適為甲○○發覺而未得手，另於八十七年十二月二日上午八時許，在基隆市○○街口，徒
    手竊取乙○○所經營之亨達通運有限公司所有車號ＫＧ─八四三號拖車車頭，得
    手後，解體欲轉賣予吳明德（業更名為吳英茂），遂於八十七年十二月五日下午
    五時許，以電話聯絡吳明德，經吳明德拒絕，丙○○仍將上開拖車空殼吊置於吳
    明德在基隆市○○街一五號經營忠順汽車修理廠對面空地之砂石車車斗內，並以
    帆布掩飾，將引擎號碼磨損後，藏置於附近草叢中。嗣於八十七年十二月八日下
    午四時三十分許，經警在上開忠順汽車修理廠對面空地及附近草叢中查獲上開Ｋ
    Ｇ─八四三號拖車車頂及引擎云云。惟查：
    (一)被害人甲○○於發覺被告自車內逃出並追逐未果，返回拖車內檢視結果，發現
      該車之門鎖已被破壞、失竊高速公路回數票一本，至於引擎開關則尚未發現被
      破壞之跡象，業據被害人甲○○於警訊中指述明確，即其嗣於原審中，亦未指
      證被告確已著手啟動引擎之行為；再查，被告苟意圖竊取右揭拖車，其於進入
      車內後即行啟動引擎，即可達連同拖車一併竊取右揭回數票之目的，衡諸事理
      ，並無先行竊取被害人置於車內之回數票，再行啟動引擎之必要；況被告自警
      訊時起，以迄偵審中均未承認有何啟動右揭拖車引擎之行為，則公訴人所指被
      告於正欲破壞引擎開關之際被發現乙節，並無積極證據可以為佐證。
    (二)右揭ＫＧ─八四三號拖車車頭係乙○○所經營亨達通運有限公司所有，於八十
      七年十二月二日上午八時許，在基隆市○○街口被竊，固據證人乙○○於警訊
      中指述明確，然此究僅足以證明該拖車曾經遭竊，至於是否為被告所竊取，則
      應賴積極證據為證。
    (三)右揭ＫＧ─八四三號拖車係於八十七年十二月八日下午四時三十分許，在吳明
      德於基隆市○○街十五號所經營忠順汽車修理廠對面空地及附近草叢內為警查
      獲該拖車之車頂及引擎，當時並以帆布掩飾。證人吳明德雖於警訊、偵查及原
      審證稱右揭拖車係被告曾以電話表示欲出售予彼。惟查，依該拖車被查獲時已
      被拆解之事證，竊取該拖車者顯在意圖出售獲利，於吳明德業已拒絕買受之情
      形下，被告自應另謀他途以達銷售獲利之目的，核無仍將之置於吳明德所經營
      汽車修理廠外之必要，足徵證人吳明德所為證述並非無瑕疵可指；再查，本件
      警察機關並未查得被告持有該拖車其他零件之證據，且被告自警訊時起以迄偵
      審時，均堅決否認竊取該拖車之行為，自不得徒引證人吳明德顯具瑕疵之證述
      ，遽行認定被告確有竊取ＫＧ─八四三拖車之行為。
    綜右理由，公訴人所引證據，尚不足以證明被告確有著手竊取ＫＨ─二九五號拖
    車未果及竊取ＫＧ─八四三號拖車並將之拆解之行為，惟因依公訴意旨，認與右
    揭有罪部分具有裁判上一罪關係，該未能證明犯罪部分，爰不另為無罪之諭知。
四、原審法院經審理結果，認被告犯竊盜罪而予以論罪科刑，固非全屬無見。惟查：
    (一)本件並無積極證據足以證明被告確有竊取右揭ＫＧ─八四三號拖車車頭得手或
    著手竊取ＫＨ─二九五號拖車未遂之行為，原審認被告有該部分犯罪行為，自屬
    未合；(二)被告前受有期徒刑一年二月宣告，經縮刑後執行完畢日期為八十七年十
    一月十六日，有臺灣高等法院檢察署刑案紀錄簡覆表在卷可稽，原審於判決事實
    部分則載為於八十七年十一月三十日執行完畢，並引為認定累犯之依據，該部分
    認定之基礎亦屬不當。被告否認犯罪而提起上訴，關於竊取右揭拖車二輛部分為
    有理由，其餘關於竊取回數票部分則為無理由，且原審判決既有上開可議，應由
    本院將原審判決撤銷並予以改判。爰審酌被告品行、犯罪動機、目的、手段、所
    生危害及犯罪後態度等一切情狀，量處如主文第二項所示之刑。
據上論斷，應依刑事訴訟法第三百六十九條第一項前段、第三百六十四條、第二百九
十九條第一項前段，刑法第三百二十條第一項、第四十七條，罰金罰鍰提高標準條例
第一條前段判決如主文。
本案經檢察官吳慎志到庭執行職務
中    華    民    國      八十九      年      五      月      十六      日
                            臺灣高等法院刑事第十七庭
                                審判長法  官  陳  正  雄
                                      法  官  許  錦  印
                                      法  官  林  勤  純
右正本證明與原本無異。
不得上訴。
                                      書記官  賴  思  華
中    華    民    國    八十九      年      五      月      二十      日
附錄本案論罪科刑法條︰
刑法第三百二十條第一項︰
意圖為自己或第三人不法之所有，而竊取他人之動產者，為竊盜罪，處五年以下有期
徒刑、拘役或五百元以下罰金。


司法院資訊處製作；財團法人民間司法改革基金會備份。
